臺灣雲林地方法院刑事判決　　　　　　　 93年度易字第277號
公　訴　人　臺灣雲林地方法院檢察署檢察官
被　　　告　丙○○
上列被告因毀損案件，經檢察官聲請以簡易判決處刑（93年度調
偵字第44號），本院北港簡易庭認為不宜以簡易判決處刑（本院
原案號：93年度港簡字第159 號），簽由刑事庭依通常程序審理
，本院判決如下：
    主  文
丙○○無罪。
    理  由
壹、公訴要旨：
  一起訴事實：
    被告丙○○為雲林縣水林鄉瓊埔村村長，因告訴人乙○○栽
    植於地號為雲林縣水林鄉○○村○○○段506 之4 號、同段
    506 之7 號、同段506 之9 號土地上之榕樹，蔓生至路面，
    影響行人車輛往來安全，竟於民國92年8 月31日11時30分許
    ，出於毀損之犯意，僱用不知情之工人砍毀長約100 公尺，
    寬約4.6 公尺之榕樹林，致該榕樹毀損，不堪使用。
  二起訴法條：
    刑法第354條毀損罪。
  三起訴證據：
    (一)告訴人乙○○之指訴。
    (二)證人甲○○之證述。
    (三)現場圖。
    (四)照片20張。
    (五)被告丙○○自白有砍樹之事實。
貳、本院之判斷：
  一程序方面：
    (一)告訴人乙○○及證人甲○○之2 次警詢筆錄依刑事訴訟法
      第159 條第1 項之規定，屬於被告以外之人於審判外之供
      述，為傳聞證據，均無證據能力。
    (二)告訴人乙○○及證人甲○○於偵查中之指訴及證述，均未
      經具結，依刑事訴訟法第158 條之3 規定，均無證據能力
      。
  二實體方面：
    (一)按犯罪事實應依證據認定之，無證據不得認定犯罪事實。
      又不能證明被告犯罪者，應諭知無罪之判決，刑事訴訟法
      第154 條第2 項、第301 條第1 項分別定有明文。次按認
      定不利於被告之事實，須依積極證據，苟積極證據不足為
      不利於被告事實之認定時，即應為有利於被告之認定。再
      事實之認定應憑證據，如未能發現相當證據，或證據不足
      以證明，自不能以推測或擬制之方法，以為裁判基礎；另
      認定犯罪事實所憑之證據，雖不以直接證據為限，間接證
      據亦包括在內，然無論直接或間接證據，其為訴訟上之證
      明，須於通常一般之人均不致於有所懷疑，而得確信其為
      真實之程度者，始得據之為有罪之認定，倘其證明尚未達
      到此一程度，而有合理性懷疑之存在時，即無從為有罪之
      認定（最高法院30年上字第816 號、30年上字第1831號、
      40年臺上字第86號及76年臺上字第4986號判例參照）。又
      刑事訴訟法第161 條已於91年2 月8 日修正公布，其第1
      項規定：檢察官就被告犯罪事實，應負舉證責任，並指出
      證明之方法。因此，檢察官對於起訴之犯罪事實，應負提
      出證據及說服之實質舉證責任。倘其所提出之證據，不足
      為被告有罪之積極證明，或其指出證明之方法，無從說服
      法院以形成被告有罪之心證，基於無罪推定之原則，自應
      為被告無罪判決之諭知（最高法院92年臺上字第128 號判
      例參照）。
    (二)訊據被告丙○○固供承是雲林縣水林鄉瓊埔村村長，告訴
      人乙○○所種植之榕樹，伊有於92年8 月31日上午11時30
      分許，僱用工人砍毀之事實，然堅決否認有何毀損犯意，
      辯稱：因為學校要開學，村民都告訴我這些樹木擋到153
      線道路，後來我經過乙○○母親甲○○的同意，才去砍樹
      木，鄉公所也有派人來幫我清理，且所砍除之榕樹是位在
      縣道153 號上等語。
    (三)經查：
      1.公訴意旨認告訴人乙○○所栽種之榕樹係位於雲林縣水
        林鄉○○村○○○段506 之4 、同段506 之7 及同段50
        6 之9 地號土地上，惟：
        (1)該3 筆土地目前已經雲林縣政府重劃，重劃後頂蔦松
          段506 之4 地號整編為瓊埔段田193 地號、田194 地
          號及田194 之1 地號、頂蔦松段506 之7 地號整編為
          瓊埔段道244 地號、頂蔦松段506 之9 地號整編為瓊
          埔段田194 地號，有雲林縣北港地政事務所94年5 月
          24日北地一字第0940005197號函及所附之土地對照清
          冊（本院卷第49至50頁）、該所94年8 月15日北地四
          字第0940008266號函及所附之地籍圖謄本（本院卷第
          53至56頁）、土地登記第二類謄本水林鄉○○段194
          地號（本院卷第92頁）及土地登記公務用謄本水林鄉
          ○○段193 地號、194 之1 地號、244 地號（附民卷
          ）各1 份附卷可稽。
        (2)本院經現場履勘，由告訴人及被告共同指認遭砍除之
          榕樹所在位置後，雖告訴人與被告所指認之位置其中
          部分略有不同，然經雲林縣北港地政事務所人員實際
          測量，發現不論是依被告或告訴人所指認位置測量，
          告訴人所種植之榕樹，實際上均係位於雲林縣水林鄉
          ○○段道243 地號（即重劃前之水林鄉○○○段506
          之8 地號）及道244 地號（即重劃前之水林鄉○○○
          段506 之7）土 地上，有本院勘驗筆錄（本院卷第35
          頁）、勘驗現場照片10張（本院卷第36至40頁）、勘
          驗筆錄（本院卷第71頁）、雲林縣北港地政事務所94
          年11月9 日北地四字第0940011368號函及所附之土地
          複丈成果圖（本院卷第73至75頁）、勘驗現場照片12
          張（本院卷第77至82頁）及雲林縣北港地政事務所94
          年11月25日北地四字第0940012267號函及所附之土地
          複丈成果圖（本院卷第97至99頁）在卷可憑。
        (3)雲林縣水林鄉○○段道243 地號之土地所有權人為第
          3 人郭自在等，並非告訴人，而雲林縣水林鄉○○段
          道244 地號土地則為告訴人與第3 人郭水掌所共有等
          情，分別有土地登記第二類謄本水林鄉○○段243 地
          號（本院卷第90頁）及土地登記公務用謄本水林鄉○○段244 地號（附民卷）各1 份附卷可參。
      2.由卷附之現場圖及照片上，雖可看出被告砍除榕樹前、
        後現場之情形及被告所砍除榕樹之範圍，惟並無法由現
        場圖及照片上得知榕樹所在之地號為何。
      3.被告於本院勘驗現場時，已明確指出砍除之榕樹位置，
        經勘測後，係位於雲林縣水林鄉○○段道243 地號（即
        重劃前之水林鄉○○○段506 之8 地號）土地上，與告
        訴人指訴遭砍除榕樹之範圍尚及於雲林縣水林鄉○○段
        道244 地號之情節並不相符。而告訴人指訴其種植於雲
        林縣水林鄉○○段道244 地號上之榕樹遭砍除一節，除
        告訴人於本院審理時之單一指訴外，檢察官並未提出其
        他證據供本院調查是否屬實，是尚無從遽認被告有毀損
        告訴人種植在雲林縣水林鄉○○段道244 地號土地上榕
        樹之行為。
      4.又如前所述，經勘測後，本件系爭榕樹係種植在雲林縣
        水林鄉○○段道243 及道244 地號（即重劃前之水林鄉
        ○○○段506 之8 地號及506 之7 地號）土地上，並未
        種植在雲林縣水林鄉○○村○○○段506 之4 號及同段
        506 之9 號土地上，是起訴意旨認被告毀損告訴人種植
        於此2筆土地上之榕樹一節，顯屬無據。
      5.從而，此部分依公訴人提出之證據，尚不足以認定被告
        確有毀損告訴人種植於起訴書所載地號土地上榕樹之行
        為。揆諸首揭法條及判例意旨，自應為被告無罪之諭知
        。
    (四)本案既於審理後，認應為無罪之諭知，足認檢察官之聲請
      簡易判決處刑顯不適當，具有刑事訴訟法第451 條之1第4
      項但書所列不得以簡易判決處刑情形之一，依同法第452
      條規定，應適用通常程序審判之，由本院逕依通常程序而
      為判決，併此敘明。
、適用法律依據：
    刑事訴訟法第452 條、第301 條第1 項。
本案經檢察官林禎瑩到庭執行職務。
中　　華　　民　　國　　94　　年　　12　　月　　30　　日
                  刑事第三庭       審判長法  官 劉國賓
                                         法  官 廖國勝
                                         法  官 廖淑華
以上正本證明與原本無異。
如不服本判決，應於判決收受後10日內，向本院提出上訴狀（須
附繕本）。
                                         書記官 張菀純
中　　華　　民　　國　　94　　年　　12　　月　　30　　日
